【裁判字號】    97,上訴,1736
【裁判日期】    980407
【裁判案由】    違反毒品危害防制條例
【裁判全文】
臺灣高等法院高雄分院刑事判決        97年度上訴字第1736號
上  訴  人  甲○○
即  被  告
                    現於臺灣澎湖監獄
指定辯護人  本院公設辯護人 李佩娟、于欣潔
上列上訴人因違反毒品危害防制條例案件，不服臺灣高雄地方法
院96年度訴更一字第46號中華民國97年9 月25日第一審判決（起
訴案號：臺灣屏東地方法院檢察署93年度偵字第5882號），提起
上訴，本院判決如下：
     主  文
上訴駁回。
    事  實
一、甲○○與鍾嘉峰（另案判決確定）均明知甲基安非他命係毒
    品危害防制條例第2 條第2 項第2 款所指之第二級毒品，不
    得持有、吸用或販賣，竟共同基於販賣第二級毒品甲基安非
    他命牟利之犯意，以由甲○○提供甲基安非他命，鍾嘉峰則
    居間販售甲基安非他命之方式營利；92年11月間，鍾嘉峰得
    悉李吉田有意購買甲基安非他命，旋於92年12月2 日前某日
    ，在不詳地點告知甲○○，甲○○責由鍾嘉峰與李吉田多次
    聯繫，始約定以新台幣（下同）30萬元，售予李吉田甲基安
    非他命1 大包。嗣於92年12月2 日下午2 時37分許、3 時10
    分許，李吉田先後撥打電話聯絡鍾嘉峰，約定會合地點後，
    即由李吉田駕駛車牌號碼QD-3390 號自用小客車，搭載鍾嘉
    峰攜帶30萬元，自台南地區出發，由鍾嘉峰引路，於同日18
    時許，依約至高雄市三民區朝代汽車旅館，與稍後抵達之甲
    ○○交易毒品，並由鍾嘉峰居間轉交前述雙方約定之第二級
    毒品甲基安非他命、價款，交易完畢，甲○○、鍾嘉峰各分
    得25萬元、5 萬元後，各自離開該汽車旅館。嗣於同日19時
    22分許，李吉田駕駛該車搭載鍾嘉峰，途經該路段岡山收費
    站北上第5 車道，為警查獲，於該車駕駛座（即李吉田位置
    ）下扣得該包甲基安非他命（毛重499.33公克，驗餘淨重48
    8.15公克，包裝重11.12 公克，鑑驗滅失0.06公克），渠等
    供出甲基安非他命1 大包係甲○○所出售，始悉上情。
二、案經臺灣屏東地方法院檢察署檢察官自動檢舉偵查起訴，經
    臺灣屏東地方法院諭知本件管轄錯誤，移送原審審理。
    理  由
一、訊據上訴人即被告甲○○供承有本件共同販賣第二級毒品甲
    基安非他命之犯行不諱，惟辯稱：本件與94年12月26日判決
    確定之本院94年度上訴字第1184號之犯罪事實，有連續犯之
    裁判上一罪關係，係同一案件，應為免訴判決云云。
二、經查：
  (一)本件被告與鍾嘉峰共同販賣第二級毒品甲基安非他命之事實
    ，業據被告於原審及本院審理時供承不諱，核與證人鍾嘉峰
    、李吉田於原審法院95年度訴字第3154號毒品案件審理時所
    證述之情節相符（見原審法院95年度訴字第3154號卷第104
    頁至第112 頁），並有白色晶體1 包扣案可證（見屏東地檢
    署92偵5921號卷第15頁、第16頁），且扣案之晶體1 包，經
    送請內政部警政署刑事警察局以呈色試驗法、氣相層析質譜
    儀分析法及核磁共振分析法鑑定結果，確係第二級毒品甲基
    安非他命（毛重499.33公克，淨重488.21公克，鑑驗滅失0.
    06公克，驗後淨重488.15公克，包裝重11.12 公克），亦有
    該局93年1 月7 日刑鑑字第0920240454號鑑驗通知書1 紙可
    稽（見屏東地檢署92偵5921號卷第111 頁）。被告之自白核
    與事實相符，自堪採信。
  (二)本院94年度上訴字第1184號所判決確定之犯罪事實略為：「
    甲○○…與真實姓名年籍不詳綽號『小胖』之成年男子為朋
    友關係，知悉『小胖』擬將其持有之甲基安非他命1大包（
    淨重991公克、包裝重13.85公克）出售營利，適於92年5 月
    29日，有真實姓名年籍不詳綽號『老三』之成年男子欲購買
    甲基安非他命，透過真實姓名年籍不詳綽號『阿棟』之成年
    男子，與甲○○取得連繫，約其在高雄市○○路上之天佑飯
    店見面，甲○○先依約前往，『老三』亦隨後趕至，『老三
    』當面向甲○○表示欲購買甲基安非他命之意，甲○○旋於
    當日撥打其妻宣淑慧所有之PANASONIC牌GD88型行動電話1支
    （未扣案），將上情告知『小胖』，並與之商議相關細節，
    『小胖』並應允甲○○若順利售出上開甲基安非他命，將給
    付1 萬元之報酬，甲○○乃與『小胖』共同基於販賣第二級
    毒品甲基安非他命以營利之犯意，由甲○○出面向『老三』
    約定以新臺幣（下同）52萬元出售上開甲基安非他命1 大包
    ，甲○○並於同日下午4 時30分許前之某時，駕駛車牌號碼
    ZC-9526 號自用小客車，搭載『老三』至高雄市○○路與忠
    孝路口附近等候『小胖』，由『小胖』將上開甲基安非他命
    1 大包交付予在車上之『老三』而販賣第二級毒品得逞，『
    老三』拿到購買之甲基安非他命後，甲○○再開車搭載『老
    三』前往天佑飯店欲取款時，為已據報獲悉甲○○涉嫌販賣
    毒品，並跟監2 、3 日之法務部調查局航業海員調查處高雄
    站（下稱海調處高雄站）調查員，在高雄市○○路與文橫路
    口鼓壽宮附近趨前予以攔檢，甲○○見狀旋駕車加速衝撞，
    惟仍為調查員逮獲，『老三』則立刻棄車逃逸，調查員於甲
    ○○駕駛之上開自用小客車內扣得甲基安非他命1 大包，及
    『小胖』所有供包裝上述甲基安非他命所用殘留甲基安非他
    命之包裝紙袋2 個，甲○○與『小胖』因而未取得販賣甲基
    安非他命之所得。」等語，有該案刑事判決書1 份附卷足憑
    ；上開判決確定之販賣第二級毒品甲基安非他命犯罪時間係
    「92年5 月29日」，而本件販賣第二級毒品甲基安非他命之
    犯罪時間係「92年12月2 日」，二者相距6 個多月；又本件
    販賣標的第二級毒品甲基安非他命1 大包（驗後淨重488.15
    公克），係被告事前即持有，經由鍾嘉峰居間聯繫，以30萬
    元共同販賣予李吉田，事後被告與鍾嘉峰各分得25萬元、5
    萬元，而上開已判決確定之販賣標的第二級毒品甲基安非他
    命1 大包（驗後淨重991 公克），係「小胖」所持有，而由
    被告居間聯繫買主「老三」，而由被告與「小胖」共同販賣
    與「老三」，並約定由被告從「小胖」處取得1 萬元之報酬
    ，被告二次犯罪手法、態樣不同，賺取報酬之方式迥異，二
    案顯非基於概括犯意反覆為之，並非連續犯。再本院94年度
    上訴字第1184號確定判決，於理由四已詳細說明被告所涉犯
    此二件販賣第二級毒品罪，並無連續犯裁判上一罪關係，僅
    就被告於92年5 月29日販賣第二級毒品甲基安非他命1 大包
    （驗後淨重991 公克）部分判處有期徒刑8 年，褫奪公權6
    年，被告不服提起上訴後又撤回上訴而告確定，業據原審調
    取該案全卷查明屬實，本件自應受該確定判決之拘束，故應
    認本件並不受前案確定判決既判力所及。
  (三)縱被告於92年5 月29日前，曾經基於概括之犯意，計畫連續
    販賣第二級毒品甲基安非他命，但被告既於92年5 月29日遭
    海調處高雄站調查員緝獲，其原有之販毒概括犯意已難認繼
    續不輟，對爾後是否遭法院羈押而得否依其原有犯意繼續實
    行犯罪，因已失其自主性而無從預知，是其主觀上之犯意及
    客觀上之犯罪行為，俱因遭查獲而中斷，縱依事後之客觀情
    況，行為人仍得再度實行犯罪，亦難謂與查獲前之犯罪行為
    係出於同一犯意，且犯行既遭查獲，依社會通念，亦期因此
    自我檢束不再犯罪，乃竟繼續從事犯罪行為，自應認係另行
    起意；況被告為調查員查獲後，已承諾擔任污點證人，願提
    供上手及其他毒販，並經檢察官同意，因而獲交保在外，此
    有偵查筆錄在卷可稽（見92年度偵字第11055 號卷第10頁）
    ，是被告販賣毒品之犯意如未因此而中斷，檢察官焉有同意
    被告擔任污點證人，並為具保處分之可能？至證人陳永盛於
    原審審理時證稱：被告曾允諾92年5 月交保後提供線索供檢
    調追查毒品上游，由檢調人員乘被告向上游買毒品之際，至
    現場逮捕上游，但並未同意被告可以販賣毒品，亦不知被告
    交保後有繼續販賣毒品等語（見原審卷第92頁、第93頁）。
    另證人羅澤照於原審審理時結證：被告遭緝獲後，表示願意
    供出上手，經檢察官同意後當場製作污點證人筆錄，但並無
    同意被告可藉由販毒蒐集情資，被告交保後，雖有陸續提供
    5 件販賣安非他命上游線索，但在監聽被告電話過程僅有聽
    到他與上手在聯繫買毒品，並未聽到他有聯繫販賣毒品給他
    人，且92年5 月到93年2 月間，亦無情資顯示被告有販賣二
    級毒品等語（見原審卷第93頁至第95頁），均難執為被告有
    利之認定。
  (四)綜上所述，本案確係被告於前案犯行後，另行起意而為之犯
    行無訛。被告所辯本案應為前案確定判決效力所及云云，殊
    無足採，本件事證明確，被告之犯行堪以認定。
三、被告行為後，刑法業於94年2 月2 日修正公布部分條文，並
    於95年7 月1 日施行。依修正後刑法第2 條第1 項規定：「
    行為後法律有變更者，適用行為時之法律。但行為後之法律
    有利於行為人者，適用最有利於行為人之法律。」，又比較
    新舊法時，應就罪刑有關之共犯、牽連犯、連續犯、有無累
    犯加重、自首減輕暨其他法定加減原因與加減例等一切情形
    ，綜其全部罪刑之結果而為比較，最高法院95年度第8 次刑
    庭會議決議可資參照。茲比較新舊法如下：
  (一)修正後刑法第28條關於成立共同正犯之標準，將原來共同正
    犯之共同「實施」犯罪，改為共同「實行」犯罪，剔除完全
    未參與犯罪相關行為之「實行」的「陰謀共同正犯」及「預
    備共同正犯」，是修正後之共同正犯之可罰性要件之範圍業
    已限縮，就被告等實行本案犯罪而言，並未較為有利，仍應
    適用行為時即修正前之刑法第28條。
  (二)修正後刑法第33條第5款規定「罰金：新臺幣1千元以上，以
    百元計算之。」，與修正前刑法第33條第5款規定「罰金：1
    元以上。」不同，經比較新舊法結果，以行為時之舊法較為
    有利於被告。
四、核被告所為，係犯毒品危害防制條例第4條第2項之販賣第二
    級毒品罪。被告與鍾嘉峰就上開犯行，有犯意聯絡及行為分
    擔，均為共同正犯。
五、原審因而適用毒品危害防制條例第4 條第2 項、第18條第1
    項前段、第19條第1 項，刑法第2 條第1 項前段、第11條前
    段、修正前刑法第28條之規定，並審酌被告自身施用毒品，
    受有強制戒治之行政處遇療程，有臺灣高等法院被告前案紀
    錄表乙份在卷可憑，理應深知毒品之害，詎其猶不知悔悟，
    販賣他人施用，且被告販賣第二級毒品甲基安非他命數量不
    少，對社會秩序所生危害非輕，行為實屬不當，惟被告犯後
    已坦承，犯後態度尚可等一切情狀，量處有期徒刑8 年；扣
    案甲基安非他命（驗後淨重488.15公克，包裝重11.12 公克
    ），係第二級毒品；其包裝袋已沾染毒品，難以析離，應視
    同第二級毒品，併依毒品危害防制條例第18條第1 項前段規
    定，均沒收銷燬之，被告與鍾嘉峰共同販賣第二級毒品甲基
    安非他命所得30萬元，雖由被告、鍾嘉峰各分得25萬元、5
    萬元，惟依共同正犯間連帶沒收原則（最高法院95年台上字
    第6051號判決參照），被告與鍾嘉峰共同正犯之犯罪所得應
    依毒品危害防制條例第19條第1 項之規定，合併計算、連帶
    沒收之，併宣告如全部或一部不能沒收時，以其等之財產連
    帶抵償之。起訴書所載之其他扣案物品，即扣自李吉田所駕
    駛牌照號碼QD-3390 號自用小客車置物盒之安非他命2 小包
    （毛重均為3.5 公克）、該自小客車行照、李吉裕駕駛執照
    、海洛因1 小包（毛重0.8 公克），於乘客座（即鍾嘉峰位
    置）香菸盒內扣得之海洛因1 小包 (毛重1.5 公克)， 於前
    座音響下置物盒扣得之捲菸1 支、行動電話3 支、電子磅秤
    1 台等，均查無證據可以證明與本件被告共同販賣第二級毒
    品之犯行有關，均不為沒收之諭知。至於被告及鍾嘉峰犯罪
    所用之（行動）電話，並未扣案，亦無證據可以證明被告、
    鍾嘉峰係以其所有之（行動）電話供犯罪之用，亦不為沒收
    之諭知，於理由欄併予敘明；其認事用法，均無不合，量刑
    亦屬適當，被告上訴意旨，仍執陳詞以本案為前案確定判決
    效力所及，應為免訴判決云云，指摘原判決不當，為無理由
    ，應予駁回。
據上論斷，應依刑事訴訟法第368條，判決如主文。
本案經檢察官彭南雄到庭執行職務。
中    華    民    國    98    年    4    月  7    日
                  刑事第三庭    審判長法  官   周賢銳
                                      法  官   施柏宏
                                      法  官   黃憲文
以上正本證明與原本無異。
如不服本判決應於收受本判決後10日內向本院提出上訴書狀，其
未敘述上訴理由者，並得於提起上訴後10日內向本院補提理由書
狀（均須按他造當事人之人數附繕本）「切勿逕送上級法院」。
中    華    民    國    98    年    4    月  7    日
                                      書記官   施耀程
附錄本判決論罪科刑法條：
毒品危害防制條例第4 條第2項：
製造、運輸、販賣第二級毒品者，處無期徒刑或7 年以上有期徒
刑，得併科新臺幣7 百萬元以下罰金。


司法院資訊處製作；財團法人民間司法改革基金會備份。
